臺灣臺中地方法院刑事判決　　　　　　　96年度易字第3067號
公　訴　人　臺灣臺中地方法院檢察署檢察官
被　　　告　丙○○
上列被告因詐欺案件，經檢察官提起公訴（臺灣臺中地方法院檢
察署九十六年度偵字第一二二二一號），及移送併辦（臺灣新竹
地方法院檢察署九十六年度偵字第三八三○號、臺灣臺北地方法
院檢察署九十六年度偵字第一六三九號），經被告於準備程序中
就被訴及移送併辦事實為均有罪之陳述，受命法官於聽取當事人
之意見後，由本院合議庭裁定由受命法官以簡式審判程序判決如
下：
    主  　文
丙○○幫助意圖為自己不法之所有，以詐術使人將本人之物交付
，處有期徒刑伍月，如易科罰金，以新臺幣壹仟元折算壹日，減
為有期徒刑貳月又拾伍日，如易科罰金，以新臺幣壹仟元折算壹
日。
　　犯罪事實
一、丙○○可預見一般人取得他人金融帳戶使用常與財產犯罪密
    切相關，且取得他人存摺之目的在於掩飾犯罪所得之財物或
    財產上利益不易遭人追查，又對於提供帳戶雖無引發他人萌
    生犯罪之確信，但仍以縱若有人持以犯罪，亦無違反其本意
    之幫助犯意，於民國九十五年十一月十二日，在新竹縣湖口
    火車站旁便利商店前，將其所有於臺灣中小企業銀行湖口分
    行申設開立之帳號00000000000號帳戶，及中國
    信託商業銀行中壢分行申設開立之帳號000000000
    000號帳戶之存摺、提款卡、密碼，各以新臺幣（下同）
    三千元之代價，出賣予綽號「小陳」之真實姓名年籍不詳成
    年人，以此方式幫助他人犯罪。未幾，上開臺灣中小企業銀
    行湖口分行帳戶之存摺、提款卡、密碼等物，便由不詳人等
    使用，而該不詳人等竟共同基於意圖為自己不法所有之犯意
    聯絡，於九十五年十一月十九日，由其中一名成年男子撥打
    電話予甲○○，佯稱其使用ＡＴＭ轉帳時誤觸約定轉帳功能
    云云，致甲○○陷於錯誤，而於同日晚間九時九分許，到臺
    中縣沙鹿鎮○○路三四號，依對方指示操作提款機，將其帳
    戶內之二萬九千九百八十九元轉入丙○○所有之前揭臺灣中
    小企業銀行湖口分行帳戶內，事後再由該不詳人等領出；另
    上開中國信託商業銀行中壢分行存摺、提款卡、密碼等物，
    亦遭不詳人等使用，而該不詳人等竟共同基於意圖為自己不
    法所有之犯意聯絡，在網路上刊登援交訊息，適有乙○○見
    此訊息，於九十五年十一月十七日晚間七時五十分許，依所
    留電話與自稱「雅詩」之成年女子聯絡，「雅詩」則要求乙○○提出身分證明，後有另一名女子與乙○○聯繫，佯稱可
    透過提款機來確認其是否為警察，致乙○○陷於錯誤，而於
    同年月十八日晚間七時四十分許，到彰化市○○路中國信託
    提款機前，依對方指示操作提款機，將其帳戶內之三萬二千
    轉入丙○○所有之前揭中國信託商業銀行中壢分行帳戶內，
    事後再由該不詳人等領出。嗣經甲○○、乙○○發覺有異始
    知受騙而報警處理，方分別依上開丙○○臺灣中小企業銀行
    湖口分行、中國信託商業銀行中壢分行帳戶帳號循線查知上
    情。
二、案經臺中縣警察局清水分局報請臺灣臺中地方法院檢察署檢
    察官偵查起訴、彰化縣警察局彰化分局報請臺灣桃園地方法
    院檢察署檢察官呈請臺灣高等法院檢察署檢察長核轉臺灣新
    竹地方法院檢察署檢察官移送併辦，及宜蘭縣警察局移送臺
    灣臺北地方法院檢察署檢察官移送併辦。
    理  　由
一、上揭事實，業據被告丙○○於本院審理時坦承不諱，核與被
    害人甲○○、乙○○於警詢時指述遭不詳成年人等詐騙等情
    相符，並有郵局ＡＴＭ交易明細單影本一紙、臺灣中小企業
    銀行湖口分行九十五年十二月五日湖口字第二九一九五九○
    五三七號函附之開戶資料、交易明細報表各一份，及中國信
    託商業銀行客戶交易明細表影本二紙、中國信託商業銀行股
    份有限公司九十五年十二月二十六日中信銀集中作業字第九
    五八一三二二一六○○九號函附之客戶基本資料、開戶資料
    、帳戶歷史交易查詢各一份在卷可稽，足見被告自白與事實
    相符；況按刑法上之故意，可分為直接故意與不確定故意（
    間接故意），所謂「不確定故意」，係指行為人對於構成犯
    罪之事實，預見其發生而其發生並不違背其本意者，刑法第
    十三條第二項定有明文，又衡諸常情，一般國人向金融機構
    開設帳戶，並無任何法令限制，若係正當用途，大可光明正
    大，自行申請供己使用，何必以金錢為代價要求他人提供？
    再者，銀行帳戶之用途係用以存款，而存摺、金融卡、密碼
    等均係個人重要之物件，並具有一定金融交易目的及識別意
    義，一旦有人使用他人帳戶及上開物品供做不明使用，依一
    般認知，必是隱身幕後之使用人欲利用人頭帳戶掩飾其犯罪
    所得財物或財產上利益免於遭人追查，自極易於令人有與不
    法犯罪目的相關之合理懷疑，是被告對於他人利用上開存摺
    、提款卡、密碼作為犯詐欺取財罪之出入帳戶等情，能預見
    其發生且其發生不違背其本意，其有幫助該不詳人等利用上
    開帳戶犯詐欺罪之不確定故意，允無疑義，本案事證明確，
    被告犯行洵堪認定，應依法論科。
二、被告基於幫助詐欺之不確定故意，出賣上開銀行存摺、提款
    卡、密碼予不詳人等，作為詐欺所用之出入帳戶，幫助不詳
    人等取得詐欺被害人款項之行為，核其所為，係犯刑法第三
    十條第一項、第三百三十九條第一項詐欺取財罪之幫助犯。
    前揭不詳人等就詐欺取財犯行，有犯意聯絡及行為分擔，為
    共同正犯，惟幫助犯係從犯，從屬正犯而成立，刑法上既無
    「共同幫助」之情，當亦無「幫助共同」之可言（司法院
    廳刑一字第一一○四號函亦同此見解），是本案被告幫助他
    人犯共同詐欺取財罪，為從犯，爰依刑法第三十條第二項減
    輕其刑。被告以一幫助行為，同時侵害多數被害人之財產法
    益，並觸犯數幫助詐欺取財罪名，為同種想像競合犯，應依
    刑法第五十五條規定，從一罪處斷；公訴人雖未就被告出賣
    上開中國信託商業銀行中壢分行帳戶部分為起訴，惟此部分
    與已起訴之出賣臺灣中小企業銀行湖口分行帳戶部分，有想
    像競合之裁判上一罪之關係，為起訴效力所及，本院自得一
    併審理，附此敘明。爰審酌被告所為擾亂金融交易秩序及阻
    礙國家偵查追緝之行使，暨其智識、犯罪目的、手段，犯後
    坦承犯行，態度尚可等一切情狀，量處如主文所示之刑，並
    諭知易科罰金之折算標準，以示懲儆。檢察官於起訴書對被
    告具體求處有期徒刑七月，然本院審酌被告年輕識淺，思慮
    不週，且其僅係出賣帳戶，惡性尚非重大，處以有期徒刑七
    月，顯屬過重，應以主文宣示之刑為適當，併予敘明。
三、被告行為後，中華民國九十六年罪犯減刑條例於九十六年七
    月四日公布，於同年月十六日施行，查被告本件犯行係在九
    十六年四月二十四日以前，且非中華民國九十六年罪犯減刑
    條例第三條所示不得減刑之罪，爰依中華民國九十六年罪犯
    減刑條例第二條第一項第三款，減其刑期二分之一；另被告
    所犯刑法第三十條、第三百三十九條第一項幫助詐欺罪，為
    最重本刑五年以下有期徒刑之罪，其所宣告之刑經本院依中
    華民國九十六年罪犯減刑條例第二條第一項第三款，減其刑
    期二分之一後，仍為有期徒刑六個月以下之刑度，爰依中華
    民國九十六年罪犯減刑條例第九條，併諭知易科罰金之折算
    標準。
據上論斷，應依刑事訴訟法第二百七十三條之一第一項、第二百
九十九條第一項前段，刑法第三十條第一項、第二項、第三百三
十九條第一項、第四十一條第一項前段，中華民國九十六年罪犯
減刑條例第二條第一項第三款、第七條、第九條，刑法施行法第
一條之一第一項、第二項前段，判決如主文。
中　　華　　民　　國　　96　　年　　8 　　月　　27　　日
                  刑事第十三庭  法  官  黃裕仁
上正本證明與原本無異。
如不服本判決，應於收送達後十日內向本院提出上訴書狀（應敘
述具體理由並附繕本）。
上訴書狀如未敘述理由，應於上訴期間屆滿後二十日內補提理由
書於本院。
                                書記官  王嘉仁
中　　華　　民　　國　　96　　年　　8 　　月　　27　　日
附錄論罪科刑法條
刑法第三十條
幫助他人犯罪者，為從犯。雖他人不知幫助之情者，亦同。
從犯之處罰，得按正犯之刑減輕之。
刑法第三百三十九條第一項
意圖為自己或第三人不法之所有，以詐術使人將本人或第三人之
物交付者，處五年以下有期徒刑、拘役或科或併科一千元以下罰
金。
